【裁判字號】    90,訴,423
【裁判日期】    900823
【裁判案由】    傷害致死
【裁判全文】
臺灣臺北地方法院刑事判決                            九十年度訴字第四二三號
    公  訴  人  臺灣臺北地方法院檢察署檢察官
    被      告  乙○○
    指定辯護人  甲○公設辯護人
右列被告因傷害致死案件，經檢察官提起公訴（八十九年度偵字第一九九六九號），
甲○判決如左：
    主      文
乙○○傷害人之身體，因而致人於死，處有期徒刑肆年。
    事      實
一、乙○○於民國八十九年十月七日凌晨一時許，在臺北縣新店市○○街三號六樓住
    宅之走道上，因不滿隔壁鄰居六○五室之莊源良擅自取走其所有之菜瓜布與臉盆
    ，二人因而發生口角，乙○○見莊源良隨地拾起一支木棍先行攻擊，愈發惱怒，
    遂萌普通傷害之犯意，從對方手中搶下該木棍反擊（無不法所有意圖），且主觀
    上雖無持木棍擊打莊源良致死之故意，然客觀上可預見其體型遠較莊某為壯碩，
    而該走道僅寬約一公尺，以木棍毆擊莊源良，將可能造成其頭部撞擊水泥牆而導
    致死亡之結果，竟仍以木棍猛力毆打莊源良腳部並將之扳倒在地後，繼續扭打，
    致莊源良受有右額擦挫傷、左臉頰瘀血腫脹 (廣面性出血）、左眼結膜外側小血
    腫、結膜充血、右側顳額部有條形皮下瘀血、胸部挫傷、肋骨骨折、兩手肘後部
    有瘀青擦撞痕、雙下肢小腿前部多處擦挫傷及條形皮下瘀血、右小腿後側瘀擦痕
    、右手小指呈重度瘀血等傷害，後雙方均感疲累而各自回房休息，莊源良則因該
    互毆致頭部受創，導致顱內出血於當日下午某時死亡。嗣乙○○於翌（八）日凌
    晨零時四十分許，因莊源良整天未出門且敲門亦無回應，遂從窗戶翻入室內，見
    莊源良無任何反應，即於有偵查犯罪職權之機關尚不知該犯罪之前，主動至臺北
    縣警察局新店分局江陵派出所自首犯罪，而接受裁判。
二、案經臺北縣警察局新店分局報告臺灣臺北地方法院檢察署檢察官偵查起訴。
    理      由
一、訊據被告乙○○固坦承有於右揭時、地持木棍毆打被害人莊源良之事實，惟矢口
    否認有何傷害致死之犯行，辯稱：伊不知被害人會死亡，不應負如此大之責任；
    且被害人與其互毆前曾因搬冰箱上樓跌倒，可能因此致死云云；指定辯護人為被
    告辯護稱：被告對被害人之死亡無預見可能性等語。經查：
（一）右揭被告持木棍毆打被害人成傷致死之事實，迭據被告於警訊及偵查中供承不
      諱，核與被害人莊源良之胞兄己○○於偵查及甲○調查中指訴情節相符，又經
      證人即同址五樓鄰居廖世傑於偵訊中證述：被害人日前剛搬到六樓與被告隔牆
      毗鄰居住，伊於同年月七日下午二時許，敲門找被害人拿鑰匙，準備搬家之用
      ，被害人未有回應，伊在門外向室內探頭，看到被害人僅身著一件內褲躺在床
      上，腳上有血，且有呼吸現象，伊即未予理會，轉而向房東索取鑰匙等語綦詳
      ；證人即同址六○三室鄰居羅智全與房東丁○○二人則分別於警訊中證述：被
      害人與鄰居間相處不甚融洽等語甚詳，有各該筆錄在卷可參，並有木棍一支扣
      案可資佐證。又被害人因被告之前述毆打受有右額擦挫傷、左臉頰瘀血腫脹、
      左眼結膜外側小血腫、結膜充血、胸部挫傷、肋骨骨折、兩手肘後部有瘀青擦
      撞痕、雙下肢小腿前部多處擦挫傷、右小腿後側瘀擦痕等多處傷害，延至八十
      九年十月七日下午因顱內出血不治死亡之事實，亦經檢察官督同法醫師相驗屬
      實，製有勘驗筆錄、驗斷書、相驗屍體證明書各一件可憑，並有被害人照片、
      現場照片數幀在卷足稽；另被害人經法務部法醫研究所鑑定時，發現其外傷有
      左側臉頰廣面性出血、右側顳額部有條形皮下瘀血、兩側下肢脛側有條形皮下
      瘀血併擦傷、右手指呈重度瘀血、兩側肘部有多處擦傷瘀血等傷害，經解剖後
      ，發現其頭皮下有出血于左顳肌、腦髓呈新鮮性出血于蜘蛛膜下腔及鄰近實質
      ，其他實質呈重度充血及水腫、硬腦膜下出血約二百公撮，可知被害人係因鈍
      器傷致顱內出血死亡（死亡方式：他殺）等情，並有法務部法醫研究所八十九
      年十二月一日（89）法醫所醫鑑字第一二四三號鑑定書一件可考（以上均見相
      驗卷）。而右側顳額部條形皮下瘀血係「碰撞或是木棍、或者鈍物、或者跌倒
      之後因地形關係，也有可能造成條形皮下瘀血或者跌倒碰到桌腳也可能造成的
      ，但是條狀瘀血大部分是打的，驗斷書內稱死因是因鈍器傷致顱內出血休克性
      死亡是指兇器鈍型不是尖型所造成的臚內出血」，亦據參與本案解剖鑑定之臺
      灣臺北地方法院檢察署前法醫戊○○陳述明確，有筆錄在卷可查。
（二）次查，被告辯稱伊聽聞房東言及被害人於死亡前幾日曾搬冰箱上樓跌倒受傷云
      云。惟經傳訊該房東即證人丙○於審理中到庭結證稱：伊僅於被害人死亡前二
      、三日見被害人搬小冰箱上樓，未曾見其跌倒，且當時被害人外表並無異狀，
      臉部無流血等語。且被告迭於偵查及甲○審理中均供承伊有以木棍毆擊被害人
      腿部，被害人倒地後繼續扭打，伊及被害人頭部均有撞到牆壁等語，與前述驗
      斷書、鑑定書所載之被害人之傷害對照以觀，並無不符，堪信被害人確因被告
      之毆打成傷。況觀之前述驗斷書、鑑定書所載之各傷勢，除被害人右肩胛部有
      似灼燒疤痕載明係舊傷外，餘均未註明，則以檢驗人員之專業，於驗傷時，新
      、舊傷痕實不難辨識，但前述驗斷書及鑑定書上均無上述傷害係舊創之記載，
      足徵被告辯稱該傷勢係被害人之前搬冰箱跌倒所致云云，與事實有違，此由上
      開鑑定書載稱腦髓有「新鮮性」出血觀之益明。是綜合上開被告供述、驗斷書
      、鑑定書及鑑定人戊○○之鑑定意見，被害人係因被告毆打後頭部撞擊牆壁，
      致臚內出血死亡甚明，其傷害行為與被害人死亡結果之發生顯有相當因果關係
      。
（三）又查本件互毆場所，係在寬度約零點九五公尺至一點二公尺之狹窄走道上，且
      一側係堅硬之水泥牆，而被告用以毆打被害人之木棍係長約五、六十公分之堅
      硬四方角木，分據被告及證人丙○陳述明確，並有測量繪圖一份、相片數幀附
      卷及木棍一支扣案可查；且上開驗斷書載稱被害人身長一百六十公分，體型中
      等稍瘦，被告則自承身高一百七十三公分，體重七十公斤，力氣較被害人大等
      語，顯見被告體型遠較被害人壯碩。再人體頭部為身體重要部位，碰撞質地堅
      硬之牆壁，即便身強體壯之人亦難免有受傷致死之危險，此為一般人於客觀上
      所得認識，被告為智識熟慮之成年人，當亦有預見之可能。因之，被告以其優
      勢之體型於上開危險場所持堅硬木棍猛力毆打被害人，於主觀上雖無致被害人
      於死之故意，然該行為於客觀上有致被害人受傷致死之可能，當為被告於客觀
      上所能預見，要屬無疑。
（四）綜上所述，被告所辯各詞，係事後卸責之詞，不足採信，本件事證明確，被告
      犯行洵堪認定。
二、核被告所為，係犯刑法第二百七十七條第二項前段傷害致死罪。又被告於犯罪未
    被發覺前自首而接受裁判，此有案發翌日（八十九年十月八日）警訊筆錄及本件
    臺北縣警察局新店分局刑事案件報告書足憑，核與自首要件相符，應依法減輕其
    刑，故無期徒刑減為七年以上有期徒刑，有期徒刑則減輕其刑二分之一。爰審酌
    被告並無前科，有臺灣高等法院檢察署刑案紀錄簡覆表在卷可按，徒因細故即以
    木棍毆打被害人，造成被害人死亡之結果，且犯後否認犯罪，未與被害人家屬和
    解及其智識程度、犯罪目的、動機等一切情狀，量處如主文所示之刑，以資懲儆
    。至扣案之木棍一支，係被告隨地拾起，非屬其所有，業據被告供承在卷，不予
    宣告沒收。
據上論斷，應依刑事訴訟法第二百九十九條第一項前段，刑法第二百七十七條第二項
前段、第六十二條前段，判決如主文。
本案經檢察官林秀濤到庭執行職務
中      華      民      國    九十      年      八      月    二十三    日
                                      臺灣臺北地方法院刑事第八庭
                                          法  官  宋  松  璟
右正本證明與原本無異。
如不服本判決，應於判決送達後十日內向甲○提出上訴狀(應抄附繕本)。告訴人
或被害人如對於本判決不服者，應具備理由請求檢察官上訴，其上訴期間之計算
係以檢察官收受判決正本之日期為準。
                                          書記官  楊  文  祥
中      華      民      國    九十      年      八      月    二十三    日
附錄本案所犯法條全文
犯法條
刑法第二百七十七條
傷害人之身體或健康者，處三年以下有期徒刑、拘役或一千元以下罰金。
犯前項之罪因而致人於死者，處無期徒刑或七年以上有期徒刑；致重傷者
，處三年以上十年以下有期徒刑。


司法院資訊處製作；財團法人民間司法改革基金會備份。
